臺灣臺中地方法院刑事判決　　　　　　　 96年度訴字第453號
公　訴　人　臺灣臺中地方法院檢察署檢察官
被　　　告　甲○○
　　　　　　　　　　（現於臺灣臺中女子監獄執行中）
上列被告因毒品危害防制條例案件，經檢察官提起公訴（95年度
毒偵字第5543號、第5997號）及移送併辦（96年度毒偵字第342
號），被告於本院準備程序中為認罪之陳述，經本院合議庭評議
後，裁定由受命法官獨任改行簡式審判程序，本院判決如下：
    主    文
甲○○施用毒品，處有期徒刑拾壹月。
扣案之海洛壹包，驗後淨重零、壹貳公克（空包裝重零、貳柒公
克）沒收銷燬之。
 　 犯罪事實
一、甲○○前因施用毒品案件，經觀察、勒戒後，認無繼續施用
    毒品之傾向，由臺灣彰化地方法院檢察署檢察官於民國（下
    同）九十三年四月十二日，以九十三年度毒偵緝字第六十四
    號不起訴處分確定，並於同日執行完畢；又因施用第一級毒
    品罪，經法院判處有期徒刑八月確定，現在執行中。詎仍不
    知悔改，復於上揭觀察、勒戒執行完畢釋放後五年內，復因
    吸毒成癮基於反覆施用第一級毒品之集合性犯意，自上開判
    決確定日（九十五年九月二十五日）之翌日起，至九十五年
    十一月二十一日止，在臺中縣豐原市○○路五七一巷二十二
    號其男友住處或台中縣市公共廁所處，以注射方式施用第一
    級毒品海洛因多次，為警分別於九十五年十一月二十一日晚
    上二十時三十分許，在臺中縣豐原市○○路五七一巷二十二
    號搜索查獲；另於同月二十三日下午二時三十分許，在臺中
    市○區○○路與進德北路口盤查查獲，並扣得第一級毒品海
    洛因1包驗後淨重０、１２公克（空包裝重０、２７公克）
    。
 二、案經臺中縣警察局豐原分局、臺中市警察局第二分局報告
     檢察官偵查起訴及移送併案審理。
     理  由
一、被告甲○○於準備程序中，先就上開犯罪事實為有罪之陳述
    ，且所犯係死刑、無期徒刑、最輕本刑為三年以上有期徒刑
    以外之罪，經本院合議庭依刑事訴訟法第二百七十三條之一
    第一項之規定，裁定由法官一人獨任進行簡式審判程序，合
    先敘明。
二、上開犯罪事實，業據被告甲○○於本院審理時坦承不諱，且
    被告於前揭時、地為警查獲後，經警採其尿液送驗結果，確
    呈嗎啡陽性反應（施用海洛因者會在其體內代謝為嗎啡成分
    殘留，並經由尿液排出），有詮昕科技股份有限公司、中山
    醫學大學附設醫院檢驗科藥物檢測中心檢驗報告各乙紙、尿
    液代號與真實姓名對照表二份在卷可參，並有扣案第一級毒
    品海洛因１包驗後淨重０、１２公克（空包裝重０、２７公
    克）足憑。足徵被告前揭自白應屬實情。而被告前因施用毒
    品案件，經觀察、勒戒後，認無繼續施用毒品之傾向，由臺
    灣彰化地方法院檢察署檢察官於九十三年四月十二日，以九
    十三年度毒偵緝字第六十四號不起訴處分確定，並於同日執
    行完畢；有臺灣高等法院被告前案紀錄表、刑案資料查註紀
    錄表、不起訴處分書各一份附卷可按。本案事證已臻明確，
    被告犯行洵堪認定。
三、查施用毒品犯行通常極易成癮，一旦身染毒癮，即有於短時
    內密集施用之傾向，此乃立法者於制定毒品危害防制條例第
    十條第一、二項施用第一、二級毒品罪時所已知，參諸同條
    例就施用毒品者另有施予觀察、勒戒或強制戒治等戒除毒癮
    之保安處分，其理自明。是就業已成癮之施用毒品者而言，
    如將個別施用行為在刑法上逐一評價並分別論處罪刑，恐係
    無視於該種犯罪類型反覆實施之特性，而有使行為人承受過
    度且顯不相當刑罰之疑慮。另觀此次修正刑法刪除第五十六
    條連續犯規定之餘，尚且在修正理由四載明：「至連續犯之
    規定廢除後，對於部分習慣犯，例如竊盜、吸毒等犯罪，是
    否會因適用數罪併罰而使刑罰過重產生不合理之現象一節，
    在實務運用上應可參考德、日等國之經驗，委由學界及實務
    以補充解釋之方式，發展接續犯之概念，對於合乎『接續犯
    』或『包括的一罪』之情形，認為構成單一之犯罪，以限縮
    數罪併罰之範圍，用以解決上述問題。」等語，益見立法者
    亦深知施用毒品犯罪有其本質上之特殊性，非可於連續犯規
    定刪除後，逕將所有施用毒品行為論以數罪併合處罰。而行
    為人一般施用毒品犯行跨越期間甚長，且常見每隔數日才施
    用一次，各次犯行間明顯可分而具有獨立性，核與最高法院
    八十六年台上字第三二九五號判例意旨所稱「數行為於同時
    同地或密切接近之時地實施」之特性並不相符，已難認合於
    「接續犯」之前提要件。至於學理上「包括一罪」概念中，
    與施用毒品之犯罪型態較有關聯者，應屬「集合犯」之態樣
    ，此即依一般社會通念，特定犯罪行為具有反覆實施之特性
    ，立法者於制定刑罰法律之初，亦已認知該種行為類型之反
    覆性，而有意藉由法條中客觀構成要件之行為要素，涵括上
    開具有反覆實施特性之數個犯罪行為，仍僅接受一次刑法之
    評價為已足。本件被告施用海洛因犯罪間隔期間非長，且於
    先前毒品案件服刑期滿出所後未久，旋又再次施用第一級毒
    品海洛因，顯見其毒癮尚未完全戒除，揆諸前揭說明，應係
    構成要件之行為單數，僅受一次之刑法評價，屬「集合犯」
    而論以包括一罪。
四、核被告前因施用毒品案件，經觀察、勒戒後，認無繼續施用
    毒品之傾向釋放後，五年內再度施用第一級毒品海洛因，所
    為係犯毒品危害防制條例第十條第一項之施用第一級毒品罪
    。被告為供自己施用之目的而持有上開毒品，其於施用前後
    持有海洛因之低度行為，應為施用之高度行為所吸收，不另
    論罪。又被告因吸毒成癮，先後多次施用第一級毒品海洛因
    之犯行，因立法者業已考量身染毒癮者反覆施用毒品之特性
    ，乃將特定期間內之多數吸毒行為，擬制為法律構成要件之
    行為單數，為集合犯，僅屬包括一罪而受一次之法律評價。
    另檢察官移送併辦部分，略以被告於九十五年十一月十八日
    某時，在台中太平市市區內某土地公廟廁所內施用海洛因毒
    品一次（即九十六年度毒偵字第三四二號）云云，核與本件
    起訴部分係同一事實，併予敘明。爰審酌被告曾因施用毒品
    犯行甫經判刑確定，尚未入監服刑，猶未能記取教訓，深切
    體認毒品危害己身健康之鉅，反而再次趁隙施用海洛因，足
    見被告自制能力尚有未足，而有接受相當期間監禁教化之必
    要，以促其及早矯正吸毒惡習；惟念及施用毒品固戕害個人
    健康至鉅，然就他人權益之侵害仍屬有限，及其犯罪目的、
    手段、於本院審理時坦承犯行之態度、施用毒品期間之長短
    等一切情狀，量處如主文所示之刑，以示懲儆。扣案第一級
    毒品海洛因一包，驗後淨重０、１２公克（空包裝重０、２
    ７公克），依法沒收併銷燬之。
據上論斷，應依刑事訴訟法第二百七十三條之一第一項、第二百
九十九條第一項前段，毒品危害防制條例第十條第一項、第十八
條第一項前段，判決如主文。
本案經檢察官張溢金到庭執行職務。
中　　華　　民　　國　　96　　年　　3 　　月　　2 　　日
                  臺灣臺中地方法院刑事第二庭
                                  法  官  許金樹
上正本證明與原本無異。
如不服本判決，應於送達後十日內向本院提出上訴狀（須附繕本
），上訴於臺灣高等法院臺中分院。
中　　華　　民　　國　　96　　年　　3 　　月　　2 　　日
                                  書記官  王崑煜
附錄本案論罪科刑法條：
毒品危害防制條例第十條第一項：
施用第一級毒品者，處六月以上五年以下有期徒刑。
